臺灣高雄地方法院民事裁定　　　　　 100年度消債抗字第67號
抗　告　人　林正二
上列抗告人因消費者債務清理條例事件，聲請免責，對於民國10
0 年5 月6 日本院民國100 年度消債聲字第37號民事裁定，提起
抗告，本院裁定如下：
    主  文
抗告駁回。
抗告程序費用新臺幣壹仟元由抗告人負擔。
    理  由
一、抗告意旨略以：原裁定認相對人之配偶、父親及岳母無受抗
    告人扶養之必要，然抗告人前經裁定開始清算程序時，認抗
    告人所列舉扶養之2 名未成年子女、配偶、父母及岳母之費
    用並無過高，原裁定卻為相反之認定，惟上開3 人均有受抗
    告人扶養之必要。且抗告人積欠龐大債務，皆因擔任家族企
    業繼電企業股份有限公司之股東，因921 大地震導致公司廠
    房倒塌而面臨倒閉，致抗告人承擔該公司之保證債務，並遭
    債權人按月扣薪約3 萬元，是抗告人所負擔債務，並非因奢
    侈浪費或賭博等投機行為所造成之負債，爰依法提起抗告，
    求予廢棄原裁定，准抗告人免責等語。
二、按法院裁定開始清算程序後，債務人有薪資、執行業務所得
    或其他固定收入，而普通債權人之分配總額低於債務人聲請
    清算前2 年間，可處分所得扣除自己及依法應受其扶養者所
    必要生活費用之數額者，法院應為不免責之裁定，但債務人
    證明經普通債權人全體同意者，不在此限，消費者債務清理
    條例第133 條定有明文。
三、經查：
  (一)抗告人於民國98年1 月6 日依消費者債務清理條例向臺灣屏
    東地方法院（下稱屏東地院）聲請清算（98年度消債清字第
    1 號），由屏東地院於同年月16日裁定移送前來，經本院於
    同年6 月23日以98年度消債清字第114 號民事裁定開始清算
    程序。嗣經本院司法事務官將抗告人在玉山銀行股份有限公
    司之存款新臺幣（下同）183,842 元，分配予各債權人後，
    名下已無其他財產，乃以98年度司執消債清字第84號民事裁
    定終止清算程序等情，經本院調取各該卷宗查核無訛。
  (二)抗告人於96年度申報所得為1,359,923 元，97年度每月薪資
    97,000元，而上開期間，抗告人遭債權人聲請強制執行，按
    月扣薪1/3 等情，此有抗告人97年度綜合所得稅各類所得資
    料清單、98年度1 月至12月薪資條及臺灣臺南地方法院南院
    慧95執字第32483 號執行命令在卷可稽（見屏東地院卷宗頁
    28、108 、本院消債清卷宗頁50至56），是抗告人聲請清算
    前2 年即自96年1 月起至97年12月止可處分所得應約為1,68
    2,615 元｛計算式：【1,359,923 元+ （97,000元×12）】
    ×2/3 ＝1,682,615 元｝。
  (三)又相對人於聲請本件清算時固主張聲請前2 年之每月必要支
    出計有房租16,000元、大樓管理費2,854 元、水電瓦斯費2,
    305 元、通訊費807 元、勞健保費5,055 元、保險費6,400
    元、交通費2,000 元、醫療費1,000 元、2 名未成年子女扶
    養費用15,733元、配偶扶養費用6,000 元、父母及岳母之尊
    親孝養費9,000 元（每人3,000 元）等共計71,954元（見屏
    東地院卷宗頁10至11），然抗告人既因債務高築陷於經濟困
    難，則本院審酌抗告人於聲請清算前2 年之每月必要支出及
    扶養費用是否合理，即應以內政部公告之97年度高雄市每人
    每月最低生活費用（含食、衣、住、行、育、樂費用）為10
    ,991元為標準計算，始為合理。縱認抗告人主張其配偶需受
    抗告人扶養，抗告人尚需獨立負擔2 名未成年子女之扶養費
    用，且抗告人每月需支出父母及岳母之扶養費用等情屬實，
    則抗告人一家4 口每月必要支出應為43,964元（10,991元×
    4 ＝43,964元）；另抗告人主張每月需支出父母及岳母之尊
    親孝養費共計9,000 元，依上開標準計算，並無過高，而堪
    採認。是抗告人聲請清算前2 年自己及依法應受其扶養者所
    必要生活費用，至多應共計為1,271,136 元【計算式：（43
    ,964元＋9,000 元）×24＝1,271,136 元】。
四、綜上所述，縱認抗告人需負擔配偶之扶養費及父母與岳母之
    尊親孝養費等主張均屬可採，其聲請清算前2 年可處分所得
    扣除自己及依法應受其扶養者所必要生活費用後之數額411,
    479 元（計算式：1,682,615 元－1,271,136 元＝411,479
    元），遠高於抗告人之普通債權人分配總額183,842 元。是
    抗告人於本院裁定開始清算程序後，仍有薪資所得，而其普
    通債權人於上揭清算程序中受分配之總額，遠低於清算前抗
    告人2 年間可處分所得扣除自己及依法應受其扶養者所必要
    生活費用之數額，又抗告人復未能舉證證明其普通債權人全
    體均有同意免除其債務，則原裁定不予免責，雖理由容或有
    間，惟其結論仍應予維持，抗告意旨猶仍指摘原裁定不當，
    求予廢棄並更為准予免責，自無理由，應予駁回。
據上論結，本件抗告為無理由，依消費者債務清理條例第11條第
2 項、第15條，民事訴訟法第495 條之1 第1 項、第449 條第2
項、第1 項、第95條、第78條，裁定如主文。
中    華    民    國   100    年    9     月    30    日
                  民事第四庭
                      審判長  法  官  劉定安
                              法  官  謝雨真
                              法  官  李俊霖
正本證明與原本無異。
如不服本裁定，僅得於收受本裁定正本送達後10日內，以適用法
規顯有錯誤或涉及法律見解具有原則上之重要性為理由，向本院
提出再抗告狀，（須繳納再抗告裁判費新臺幣1,000 元，並附繕
本1 份）。
再抗告時應提出委任律師或具有律師資格之人之委任狀；委任有
律師資格者，另應附具律師資格證書及釋明委任人與受任人間有
民事訴訟法第466 條之1 第1 項但書或第2 項所定關係之釋明文
書影本。
中    華    民    國  100     年    10    月     3    日
                              書記官  黃文章